臺灣板橋地方法院刑事判決　　　　　　　　　　　　　九十一年度重訴字第二三號
　　公　訴　人　臺灣板橋地方法院檢察署檢察官
　　被　　　告　己○○　男　四.
　　指定辯護人　甲○公設辯護人　湯明純
右列被告因殺人案件，經檢察官提起公訴（九十一年度偵字第九七六五號），甲○判
決如左：
    主      文
己○○殺人，處有期徒刑拾貳年，褫奪公權柒年。
    事      實
一、己○○與黃鳳珠為夫妻，惟二人因感情不睦，黃鳳珠於九十一年二月間起即離家
    而與己○○分居，緣己○○於民國（下同）九十一年四月二十六日，接獲黃鳳珠
    欲離婚乃先行向甲○訴請履行同居之訴之調查通知書（案號：九十一年度家調字
    第五三三號，庭期定於九十一年五月二十三日上午十時二十分），嗣於九十一年
    五月二十二日十時許，己○○乃至黃鳳珠位於臺北縣樹林市○○街二五一巷十弄
    六號四樓之居處（係黃鳳珠之兄丁○○所承租），於客廳飲用所攜帶之啤酒並央
    求黃鳳珠回心轉意而取消離婚之念頭，惟為黃鳳珠所拒，並表示該處係丁○○所
    承租，伊無權允許己○○同住該處，二人即爆發口角衝突，己○○乃稱：「若堅
    持離婚，則二人要一起死！」，黃鳳珠即回嘴稱：「要死自己去死！」，復經黃
    鳳珠答稱於廚房有刀子，己○○即至廚房取水果刀一支（係丁○○所有之物，非
    屬槍砲彈藥刀械管制條例所規範之刀械）返回客廳，黃鳳珠自忖己○○不致殺他
    ，故指自己之胸膛而出言挑釁稱：「來啊！來啊！」，而己○○於酒後煩躁之際
    （未達精神耗弱或心神喪失之程度），見狀怒不可抑，竟萌生殺人之犯意，於當
    日約十五時二十分許乃以右手持該水果刀朝黃鳳珠之臉部、胸部割、刺，致黃鳳
    珠受有左額部一切創口、傷口表淺、左頰部一利刃斜切創（傷口呈「︿」形）、
    左鎖骨部一利刃刺創，創口整齊，約長三公分，創口極深，深及肺部，有血胸現
    象，黃鳳珠即高聲呼救，斯時於房間內之戊○○（黃鳳珠之長子）聞訊旋至客廳
    查看，見被告右手持水果刀，左手仍壓住黃鳳珠，乃趨前推開己○○，而己○○
    因患有小兒麻痺症而行動不便，故跌坐於地，見此情形而頓感後悔，即持該水果
    刀刺向自己之下腹部（長約三公分之傷口，造成腹部穿刺傷、膀胱撕裂傷、乙狀
    結腸腸繫膜撕裂傷）；斯時住於臺北縣樹林市○○街二五一巷十弄六號三樓之陳
    敬堂因聽聞黃鳳珠之哀叫聲乃上樓按門鈴，戊○○趁機前去開門，陳敬堂見黃鳳
    珠躺於地上且血跡遍布，即至臺北縣樹林市○○街二五一巷十弄八號四樓以該處
    之電話撥打「一一○」報警，向「臺北縣政府警察局勤務指揮中心」之警員黃志
    隆稱該處發生命案（惟並未明確告知係「己○○」所為），嗣經黃志隆循線通報
    轄區巡邏警員丙○○、乙○○到場處理，而己○○於有偵查權限之機關及公務員
    尚未知悉伊係犯罪之人前，即向到場之警員丙○○自承殺害黃鳳珠一事而接受裁
    判，並經警於該屋房間地板上扣得己○○行兇所用之該水果刀一支（係己○○刺
    傷自己後，由戊○○撿拾而置於該處）；然黃鳳珠仍因胸內出血、鎖骨骨折而當
    場死亡。
二、案經己○○自首及臺北縣政府警察局樹林分局移送臺灣板橋地方法院檢察署檢察
    官偵查起訴。
    理      由
一、右揭犯罪事實，業據被告己○○迭於警訊、檢察官偵查及甲○審理中坦承不諱，
    核與目擊證人戊○○所述之案發經過（見九十一年度相字第五九五號卷第五頁背
    面、第六頁、第九頁、第十頁、甲○九十一年七月十九日、九十一年八月二日訊
    問筆錄），證人丁○○於警訊、甲○審理中所稱被害人黃鳳珠於九十一年五月二
    十二日十五時十七分許曾打電話予伊而稱：「你不是要跟我哥哥說嗎？」，另被
    告則稱：「不用說，不用說。」（見九十一年度相字第五九五號卷第十一頁背面
    、甲○九十一年七月十九日訊問筆錄）及到場處理之臺北縣政府警察局樹林分局
    樹林派出所警員丙○○於甲○審理中所證稱之處理經過核屬相符，並有扣案水果
    刀一支、臺灣大哥大股份有限公司於九十一年七月十九日函覆甲○之「0000
    000000」門號（用戶名稱：丁○○）之雙向通聯資料（見甲○卷）、現場
    圖一紙（見九十一年度相字第五九五號卷第十三頁）、現場照片十三幀（見九十
    一年度相字第五九五號卷第十三頁至第二十頁）、亞東紀念醫院九十一年八月二
    十九日（九一）亞歷六四一字第三六二七號函所檢附之己○○於九十一年五月二
    十二日就診之病歷（見甲○卷）及九十一年六月二日出具之診斷證明書〈乙種〉
    （見九十一年度偵字第九七六五號卷第十四頁）足資佐證，而被告於九十一年四
    月二十六日，接獲黃鳳珠欲離婚乃先行向甲○訴請履行同居之訴之調查通知書（
    案號：九十一年度家調字第五三三號，庭期定於於九十一年五月二十三日上午十
    時二十分）一節，亦經甲○調取該民事事件卷宗核閱屬實。而被害人黃鳳珠因己○○前開持水果刀割、刺之行為而受有左額部一切創口、傷口表淺、左頰部一利
    刃斜切創（傷口呈「︿」形）、左鎖骨部一利刃刺創，創口整齊，約長三公分，
    創口極深，深及肺部，有血胸現象，而因胸內出血、鎖骨骨折而當場死亡一節，
    業經檢察官督同檢驗員相驗屬實，此有勘驗筆錄、相驗屍體證明書、驗斷書各一
    份及相驗照片十三幀（見九十一年度相字第五九五號卷第三頁、第四頁、第二十
    一頁至第二十八頁、第三十四頁至第三十八頁）足稽。而觀乎被告行兇所用之水
    果刀刀刃尖銳，被告己○○竟持之朝黃鳳珠割、刺而造成上開傷勢，且致黃鳳珠
    左鎖骨部一利刃斜刺創，創口整齊，約長三公分，創口極深，鎖骨骨折，深及肺
    部，有血胸現象，而因胸內出血、鎖骨骨折而當場死亡，足見其對人體要害部位
    下手之兇猛，是其殺意之堅實屬灼然。綜上所述，本案事證已臻明確，被告殺人
    犯行洵堪認定，自應依法論科。
二、核被告己○○所為，係犯刑法第二百七十一條第一項之殺人罪。被告犯罪後雖經
    鄰人陳敬堂等人向臺北縣政府警察局勤務指揮中心報案，惟渠等僅稱於臺北縣樹
    林市○○路二五一巷十弄六號四樓發生有打架、發生命案，並未明確表示犯罪者
    係何人，此業據證人陳敬堂、臺北縣政府警察局勤務指揮中心受理報案之警員黃
    志隆到庭證述無訛（見甲○九十一年七月十九日訊問筆錄），且有臺北縣政府警
    察局勤務指揮中心受理各類案件記錄單一紙、報案電話錄音帶一捲（含譯文一紙
    〈經當庭播放，核屬相符〉）足憑；而被告陳稱於案發後伊並未逃逸，於警方至
    現場時伊並未抵抗一事，核與證人即到場處理之警員丙○○所證稱：「當天我是
    二點至四點巡邏勤務，將近三點半的時候，勤務中心叫我，他說位在八德街二五
    一巷十弄六號四樓有夫妻發生激烈爭吵，我就和乙○○趕到現場，到樓下時救護
    車已經在該處了，我們就到四樓，我進門看到消防局隊員抱著一個滿臉是血的小
    孩子出來，被告已經趴在死者身上，我就把這個景象拍下來，我感覺被告有酒意
    ，『我問他什麼事情，被告說他殺了他老婆，他也不想活了』，．．。」（見甲○九十一年七月十九日訊問筆錄）相符；而按刑法第六十二條之所謂發覺，係指
    有偵查犯罪職權之公務員已知悉犯罪事實與「犯罪之人」而言，而所謂知悉，固
    不以確知其為犯罪之人為必要，但必其犯罪事實，確實存在，且為該管公務員所
    確知，始屬相當（參照最高法院七十五年臺上字第一六三四號判例），是被告所
    為核與刑法第六十二條前段關於自首之規定相符，自應依法減輕其刑。又被告雖
    係於飲酒後為本案犯行，然飲酒至醉，陷於精神耗弱，原為一時之精神狀態，非
    若精神病患之有持續性，故事後判斷行為人於行為時是否在酒醉精神耗弱中，無
    從如對一般精神病患得就其生理﹑精神等狀況為鑑定，因而法院綜合行為人行為
    時各種主客觀情形為合理推斷，自非法所不許（參照最高法院八十年臺上字第第
    三五一一號判決要旨），而查本件被告對於案發經過情形，歷經警訊、檢察官偵
    查及甲○審理，均記憶明晰，供述綦詳，且於刺殺被害人黃鳳珠後旋感後悔而持
    刀自刺，是自難認其於行為時有精神耗弱甚或心神喪失之情形存在，附此敘明。
    爰審酌被告己○○與黃鳳珠於分居後，接獲黃鳳珠欲離婚乃先行向甲○訴請履行
    同居之訴之調查通知書，乃於庭期前一日至黃鳳珠之住處央求黃鳳珠回心轉意而
    取消離婚之念頭，惟為黃鳳珠所拒，並表示該處係丁○○所承租，伊無權允許己○○同住該處，而爆發口角衝突，並受黃鳳珠指自己之胸膛而出言挑釁，乃於酒
    後煩躁之際（未達精神耗弱或心神喪失之程度），一時失慮而鑄此人倫悲劇暨被
    告行兇之手段、無前科紀錄（見卷附臺灣高等法院檢察署刑案紀錄簡覆表）、智
    識程度（國中畢業）、所生危害及犯罪後坦承犯行，已見悔意等一切情狀，量處
    如主文所示之刑，以昭炯戒，並為懲處。又被告所犯刑法第二百七十一條第一項
    之殺人罪，依其犯罪之性質，甲○認有對被告褫奪公權之必要，爰依刑法第三十
    七條第二項、第三項之規定，併為宣告褫奪公權七年。
三、扣案之水果刀一支，雖係被告供本案犯罪所用之物，惟被告否認為其所有，而證
    人丁○○亦到庭證稱該水果刀係其所有之物（見甲○九十一年八月二日訊問筆錄
    ），復非屬違禁物，故不予宣告沒收。
據上論斷，應依刑事訴法第二百九十九條第一項前段，刑法第二百七十一條第一項、
第六十二條前段、第三十七條第二項、三項，判決如主文。
本案經檢察官陳銘祥到庭執行職務。
中    華    民      國    九十一  年        十        月      四        日
                                  臺灣板橋地方法院刑事第五庭
                                      法  官  陳  鴻  清
右正本證明與原本無異。
如不服本判決應於收受送達後十日內向甲○提出上訴書狀，其未敘述上訴之理由者並
得於提起上訴後十日內向甲○補提理由書（均須按他造當事人之人數附繕本）。
                                      書記官  林  蔚  然
中    華    民      國    九十一  年        十        月      七        日
附錄本案論罪科刑法條全文：
刑法第二百七十一條：
殺人者，處死刑、無期徒刑或十年以上有期徒刑。
前項之未遂犯罰之。
預備犯第一項之罪者，處二年以下有期徒刑。
